【裁判字號】    90,簡上,70
【裁判日期】    890913
【裁判案由】    能源管理法
【裁判全文】
臺灣板橋地方法院刑事判決                            九十年度簡上字第七號
    上  訴  人  臺灣板橋地方法院檢察署檢察官
    被      告  乙○○
右上訴人因被告違反能源管理法案件，不服本院板橋簡易庭八十九年度板簡字第一五
二○號，中華民國八十九年九月十三日所為第一審簡易判決（聲請簡易判決處刑案號
：八十九年度偵字第一二三一○號），提起上訴，本院管轄第二審之合議庭判決如左
：
    主  文
上訴駁回。
    事  實
一、乙○○係設在臺北縣中和市○○路十九之一號秀川電腦洗車行之負責人，明知設
    於上址秀川電腦洗車行旁之加油站係丙○○（業經本院簡易庭判處罰金新台幣（
    下同）三萬元確定）未經中央主管機關許可，仍自民國八十九年五月一日起迄同
    月十九日止，擅自私設無照經營，並以汽油每公升十三點五元之價格，銷售予前
    來加油之不特定汽車司機者，竟基於幫助之犯意，於八十九年五月十九日上午十
    時三十分許，因丙○○有事外出，即受丙○○之委託臨時代為看管該汽油站，適
    有司機甲○○駕駛車號七Ｑ－三七二號營業用小客車前往上址加油時，經警查獲
    ，並扣得丙○○所有之儲油槽一座及加油機一組（含加油槍一支及流量計表一個
    ）。
二、案經臺北縣警察局中和分局移送臺灣板橋地方法院檢察署檢察官偵查起訴。
    理  由
一、右揭犯罪事實，業據被告乙○○迭於警偵訊及本院調查中供承不諱（詳臺北縣警
    察局中和分局刑案偵查卷宗第三頁、臺灣板橋地方法院檢察署八十九年度偵字第
    一二三一○號偵查卷宗第十頁反面、本院九十年四月十二日訊問筆錄、五月四日
    審判筆錄），核與同案被告丙○○及證人甲○○分別於警訊或本院調查中證述情
    節相符（詳上述臺北縣警察局中和分局刑案偵查卷宗第四頁至第六頁、本院九十
    年四月十二日訊問筆錄），此外復有現場相片四幀、在上址查獲丙○○自承係其
    所有之儲油槽一座及加油機一組（含加油槍一支及流量計表一個）並丙○○所簽
    立移案機關自行保管贓證物品清單及中國石油股份有限公司煉製研究所產品研究
    組檢驗報告各乙紙在卷可資佐證（分別附於上述臺北縣警察局中和分局刑案偵查
    卷宗第十頁至第十二頁、臺灣板橋地方法院檢察署八十九年度偵字第一二三一○
    號偵查卷宗第六頁）。綜上，本件事證明確，被告犯行堪以認定。
二、核被告所為，係違反能源管理法第二十條之一之未經許可而經營中央主管機關指
    定之能源產品之銷售業務之罪。又其基於幫助之犯意而為之，係刑法第三十條第
    一項規定之幫助犯。原審以被告罪證明確，適用刑事訴訟法第四百四十九條第一
    項前段，能源管理法第二十條之一，刑法第十一條前段、第三十條、第四十一條
    、第四十二條第二項，罰金罰鍰提高標準條例第二條，現行法規所定貨幣單位折
    算新台幣條例第二條，處被告罰金壹萬元，並諭知易服勞役之折算標準，其認事
    用法，均無不當，應予維持。
三、公訴人之上訴意旨略以：被告自前案遭查獲後，復自八十九年九月一日起，在臺
    北縣中和市○○路十九號，非法經營汽油之銷售，其前開犯行與原判決認定之事
    實，時間緊接，構成要件相同，顯係基於概括犯意反覆為之，有連續犯之裁判上
    一罪關係，依審判不可分原則，該案應為起訴效力所及，原審未及斟酌審判，難
    認妥適，爰依刑事訴訟法第三百四十四條第一項、第三百六十一條提起上訴，請
    求撤銷原判決，另為適當之判決云云，並將臺灣板橋地方法院檢察署八十九年度
    偵字第一七九二一號卷證移送本院併辦。惟按連續犯之所謂出於概括之犯意，必
    須其多次犯罪行為自始均在一個預定犯罪計劃以內，出於主觀上始終同一犯意之
    進行，若途中另有新犯意發生，縱所犯為同一罪名，就非連續其初發的意思，即
    不能成立連續犯，最高法院七十年度台上字第六二九六號著有判例。經查：核諸
    被告於本院調查及審理中供陳：伊係在上址經營洗車場，後丙○○遭查獲後，因
    洗車場生意不好，才頂下加油站，丙○○被抓後，加油站停很久未運作，但東西
    都還在，伊才想要接下來作等語（詳本院九十年四月十二日訊問筆錄、五月四日
    審理筆錄），顯見被告於八十九年九月一日，因其經營之洗車場生意不佳，見丙
    ○○所有之儲油槽一座及加油機一組（含加油槍一支及流量計表一個）仍在現場
    ，始另行起意經營汽油之銷售業務，自難認此二犯罪係在同一預定犯罪計劃內，
    而出於主觀上始終同一犯意之進行，依上開判例說明，尚不得認係連續犯，公訴
    人上訴意旨以被告後犯之未經許可經營汽油之銷售業務行為，依審判不可分原則
    ，應為本案起訴效力所及等語，指摘原判決不當，並無理由，應予駁回。此部分
    卷證並應退回臺灣板橋地方法院檢察署檢察官另為處理。
據上論斷，應依刑事訴訟法第四百五十五條之一第一項、第三項、第三百六十八條，
判決如主文。
本案經檢察官謝宗甫到庭執行職務。
中    華    民    國      九十        年      五      月        十八    日
                                      臺灣板橋地方法院刑事第四庭
                                          審判長法  官  許仕楓
                    法  官  談  虎
                                                法  官  游秀雯
右正本證明與原本無異。
不得上訴。
                                                書記官  陳怡真
中    華    民    國      九十        年      五      月        十八    日
附錄本案論罪科刑法條全文
能源管理法第二十條之一
未經許可而經營中央主管機關指定之能源產品之輸入、輸出、生產、銷售業務者，處
一年以下有期徒刑、拘役或科或併科新台幣三十萬元以下罰金，並得沒收其輸入、輸
出、生產、銷售之產品。


司法院資訊處製作；財團法人民間司法改革基金會備份。
